【裁判字號】    92,易,384
【裁判日期】    920630
【裁判案由】    傷害
【裁判全文】
臺灣彰化地方法院刑事判決                          九十二年度易字第三八四號
    公  訴  人  臺灣彰化地方法院檢察署檢察官
    被      告  丙○○
    選任辯護人  楊振裕律師
    被      告  乙○○
    被      告  甲○○
右列被告因家庭暴力防治法之傷害案件，經檢察官提起公訴（九十二年度調偵字第八
七號），本院判決如左：
    主  文
丙○○傷害人之身體，處拘役貳拾日，如易科罰金，以佰元折算壹日。緩刑貳年，
緩刑期內付保護管束。
乙○○、甲○○共同傷害人之身體，各處拘役肆拾日，如易科罰金，均以佰元折算
壹日。均緩刑貳年，緩刑期內均付保護管束。
    事  實
一、丙○○為甲○○之兄嫂，二人間具有家庭暴力防治法第三條第四款所定之家庭成
    員關係，乙○○則為甲○○之妻，與丙○○為妯娌關係。緣丙○○與甲○○、乙○○平日即相處不睦，於民國九十一年八月一日雙方又因曬衣架的擺放位置問題
    發生爭執，於當日十八時五十分許，乙○○與甲○○遂一同至丙○○家前理論，
    雙方一言不合後，乙○○與甲○○竟共同基於傷害人身體之犯意聯絡，丙○○亦
    基於傷害人身體之犯意，雙方即開始互毆，丙○○以雙手毆打及抓傷乙○○，又
    以雙手抓傷甲○○之雙腕及右手，乙○○亦以雙手毆打丙○○並拉扯其頭髮，甲○○則將丙○○推倒在地後將丙○○拖行於地上，致丙○○受有頭部、臉部、左
    眼、右手拇指、中指、左腳及右膝等多處擦傷之傷害，乙○○則受有雙肘、左手
    多處擦傷、左上臂挫傷瘀青、後頸部及右前臂抓傷等傷害，甲○○則受有右手及
    雙腕等處抓傷之傷害。
二、案經丙○○、乙○○、甲○○訴由彰化縣警察局和美分局報告臺灣彰化地方法院
    檢察署檢察官偵查起訴。
    理  由
一、訊據被告乙○○對於案發當時與被告丙○○互毆導致丙○○受傷之事實坦承不諱
    ；被告丙○○則辯稱當時係被告乙○○及甲○○先動手打人，伊為擺脫二人之不
    斷毆打，而在掙脫過程中傷及被告乙○○及甲○○，係正當防衛之行為；被告甲○○則矢口否認有毆打被告丙○○之行為，辯稱：當時被告丙○○將磚塊拿起來
    要打被告乙○○，伊看到後就上前將之搶過來，被告丙○○以為是伊要打她，所
    以揮拳過來，就打到被告乙○○，然後他們二人開始拉扯，而且滾在地上，伊並
    未毆打被告丙○○云云。經查：
（一）被告丙○○辯稱及辯護人辯護意旨固以其行為係對於現在不法之侵害，而出於
      防衛自己權利之行為，應依刑法第二十三條之規定為不罰之諭知。惟按彼此互
      毆，必以一方初無傷人之行為，因排除對方不法之侵害而加以還擊，始得以正
      當防衛論，而無從分別何方為不法侵害之互毆行為，即不得主張防衛權（參照
      最高法院八十九年度第三二五九號判決）。查被告即告訴人丙○○固指陳係被
      告乙○○及甲○○先動手毆打等語，然被告即告訴人乙○○、甲○○則另指陳
      係被告丙○○先拿磚塊欲打乙○○，雙方才開始互毆等語；雙方前開供詞雖互
      有出入，惟本件傷害案件之發生肇始於雙方因曬衣架之擺設問題發生口角，此
      為被告三人所自承，本件雙方既先發生口角在先，隨後即發生肢體衝突，則雙
      方於爭執開始後即生傷害對方之犯意始進而互毆，衡情自屬可能，且依被告乙○○所提出之診斷證明書觀之，其受有左上臂挫傷淤青、後頸部及右前臂抓傷
      等傷害，與其所指陳當時係與被告丙○○互毆因而受傷之情節相符，應堪以採
      信，故本件應屬無從分別何方為不法侵害之互毆行為，被告丙○○依法即不得
      主張防衛權。
（二）被告甲○○固辯稱未毆打被告丙○○云云，然觀諸依被告丙○○所提出之驗傷
      診斷書所示：丙○○之左腳及右膝處有多處擦傷等傷害，與其所指陳當時遭被
      告甲○○拖行於地上因而受傷之情相符，且乙○○與丙○○之體型相近，衡情
      丙○○若單純與乙○○發生拉扯、互毆，乙○○之力氣應不至於能單獨將丙○○推倒在地並拖行，故被告即告訴人丙○○指訴遭被告甲○○推倒後拖行於地
      上之情應堪採信。且自被告甲○○所提出之診斷證明書觀之，其受有右手及雙
      腕多處抓傷之傷害，衡情雙方應有近距離之拉扯，更足以顯示雙方應有互毆之
      行為，被告甲○○辯稱案發當時伊未毆打丙○○云云，係屬避重就輕之詞，不
      足採信。
（三）被告丙○○及辯護人雖聲請本院勘驗其所提出之錄音帶內容，惟查觀諸其譯文
      ，與本案犯罪事實並無任何關聯，本院亦未傳訊其中之關係人出庭作證，此證
      據自無調查之必要，附此敘明。
（四）另被告即告訴人丙○○雖指訴其遭被告甲○○以拳頭毆打胸部及頭部，惟據其
      所提出之診斷證明書觀之，其上並未記載丙○○胸部有受傷之情形，另其頭部
      所受之傷均係擦傷，衡情應非以拳頭毆打所致，故其此部份之指訴尚難採信；
      又據被告甲○○所提出之診斷證明書觀之，其上雖記載甲○○受有右食指挫傷
      、右手肘挫擦傷等傷害，惟其僅指訴遭被告丙○○抓傷雙腕及右手，故前述傷
      勢即不能認為係遭被告丙○○所傷，併予敘明。
（五）綜上，本案事證已臻明確，被告三人之傷害犯行，均堪以認定。
二、核被告丙○○、甲○○所為，均係犯刑法第二百七十七條第一項之傷害罪，均屬
    於家庭暴力防治法第二條第二項之家庭暴力罪。另核被告乙○○所為，係犯刑法
    第二百七十七條第一項之傷害罪。被告乙○○與甲○○就前開傷害犯行間，有犯
    意之聯絡及行為之分擔，為共同正犯。另被告丙○○基於傷害之犯意，接續為傷
    害行為，致被告乙○○及甲○○受傷，為想像競合犯，應論以一罪。爰審酌被告
    三人犯罪之動機、手段、各受傷害之程度及其犯罪後之態度等一切情狀，各量處
    如主文所示之刑，並諭知易科罰金之折算標準，以資懲儆。查本件被告三人均未
    曾受有期徒刑以上刑之宣告，有臺灣高等法院被告全國前案紀錄表三份附卷可憑
    ，雖經本院審理結果被告間未能達成和解，惟渠等為親屬關係，且住所相鄰，本
    應和睦相處，竟為曬衣架擺放位置之細故大打出手，實屬不該，但經此事件後雙
    方經刑之宣告，均應知所警惕，而無再犯之虞，爰均併予宣告緩刑二年，又被告
    丙○○及甲○○部分並依家庭暴力防治法第三十條第一項、被告乙○○部分依刑
    法第九十三條第一項之規定，均諭知緩刑期間付保護管束，以啟自新，並深切希
    望被告間能盡釋前嫌，努力與家人建立良性之互動關係。
據上論斷，應依刑事訴訟法第二百九十九條第一項前段，家庭暴力防治法第二條第二
項、第三十條第一項，刑法第二十八條、第二百七十七條第一項、第四十一條第一項
前段、第五十五條、第七十四條第一款、第九十三條第一項，罰金罰鍰提高標準條例
第一條前段、第二條，判決如主文。
本案經檢察官楊忠城到庭執行職務。
中      華      民      國    九十二    年      六      月     三十     日
                                臺灣彰化地方法院刑事第三庭
                                    審判長法官      余  仕  明
                                    法      官      黃  玉  齡
                                    法      官      紀  佳  良
右正本證明與原本無異。
如不服本判決，應於判決送達後十日內，向本院提出上訴狀( 須附繕本 )。
                                    法院書記官      陳  鍚  威
中      華      民      國    九十二    年      七      月       一     日
附錄本案論罪科刑法條全文：
刑法第二百七十七條第一項：
傷害人之身體或健康者，處三年以下有期徒刑、拘役或一千元以下罰金。


司法院資訊處製作；財團法人民間司法改革基金會備份。
